【裁判字號】    90,台上,758
【裁判日期】    900215
【裁判案由】    常業重利
【裁判全文】
最高法院刑事判決                                  九十年度台上字第七五八號
    上  訴  人  甲○○
右上訴人因常業重利案件，不服台灣高等法院高雄分院中華民國八十九年十一月十四
日第二審判決（八十九年度上訴字第一二六一號，起訴案號：台灣高雄地方法院檢察
署八十八年度偵字第一一三三八、一一三四五號），提起上訴，本院判決如左：
    主  文
上訴駁回。
    理  由
按刑事訴訟法第三百七十七條規定，上訴於第三審法院，非以判決違背法令為理由，
不得為之。是提起第三審上訴，應以原判決違背法令為理由，係屬法定要件。如果上
訴理由狀並未依據卷內訴訟資料，具體指摘原判決不適用何種法則或如何適用不當，
或所指摘原判決違法情事，顯與法律規定得為第三審上訴理由之違法情形，不相適合
時，均應認其上訴為違背法律上之程式，予以駁回。本件原判決綜合調查證據之結果
，認上訴人甲○○共同犯有刑法第三百四十五條以犯乘他人急迫，貸以金錢而取得與
原本顯不相當之重利罪為常業之事實，因認第一審判決論上訴人以上開罪名，處有期
徒刑壹年，扣案帳單貳張、後述行動電話各壹支、空白帳單肆拾捌張、空白借據、空
白領款收據及空白無租賃切結書各壹張均沒收，為無不合，予以維持，駁回上訴人在
第二審之上訴，已詳認定犯罪事實之依據及憑以認定之理由，從形式上觀察，原判
決並無違背法令情形。又依原判決所認定之事實，上訴人在報紙刊登廣告，招徠顧客
向其高利借款，且僱用共犯游竣州負責接洽貸款及收息，原判決認上訴人犯常業重利
罪，其適用法則洵無違誤。本件借款人雖僅查得柯文森一人，但依上述事實觀之，借
款人應是不特定之多數人，則原判決理由三明：「其借款人眾多且不特定」一語，
難謂與卷內資料有何不符。再上訴人所犯本件罪行，與上訴人前所犯重利罪（台灣高
等法院台中分院八十七年度上訴字第二一○二號）犯意各別，本件係於前案第二審宣
判後所犯，為前案判決效力所不及，又扣案Siemens 牌0000－000000，及
Motorola牌0000－000000行動電話各一支，分別為上訴人及共犯游竣州所
有供犯罪所用之物，原判決理由三、四已分別詳述其調查審認之結果，上訴意旨就此
再事爭論，亦非適法。此外，上訴人徒憑己意，對原審職權之適法行使及原判決理由
已詳為論斷之事項，任意爭辯，顯與法定上訴第三審之形式要件不符，其上訴違背法
律上之程式，應予駁回。
據上論結，應依刑事訴訟法第三百九十五條前段，判決如主文。
中      華      民      國     九十     年      二      月     十五     日
                              最高法院刑事第六庭
                                  審判長法官  謝  家  鶴
                                        法官  洪  文  章
                                        法官  花  滿  堂
                                        法官  陳  世  淙
                                        法官  洪  佳  濱
      右正本證明與原本無異
                                              書  記  官
中      華      民      國     九十     年      三      月      九      日


司法院資訊處製作；財團法人民間司法改革基金會備份。
